【裁判字號】    97,訴,3911
【裁判日期】    971017
【裁判案由】    毒品危害防制條例
【裁判全文】
臺灣板橋地方法院刑事判決              97年度訴字第3911號
公  訴  人  臺灣板橋地方法院檢察署檢察官
被      告  甲○○
上列被告因毒品危害防制條例案件，經檢察官提起公訴（97年度
毒偵字第6265號），經被告於準備程序中就起訴事實為有罪之陳
述，經告知簡式審判程序之旨，並聽取當事人之意見後，經合議
庭裁定由受命法官獨任行簡式審判程序，本院判決如下：
    主  文
甲○○施用第一級毒品，累犯，處有期徒刑捌月。扣案海洛因（
驗餘淨重零點零肆伍捌公克）沒收銷燬之，包裝袋壹個沒收。
    事  實
一、甲○○前有多次違反麻醉藥品管理條例之前科，復於民國88
    年間因施用毒品案件，經本院以88年度毒聲字第4831號裁定
    送觀察、勒戒後，認有繼續施用毒品之傾向，經本院以88年
    度毒聲字第5241號裁定令入戒治處所強制戒治，復經本院以
    89年度毒聲字第357 號裁定停止戒治，所餘戒治期間付保護
    管束，於89年9 月13日戒治期滿，並經臺灣板橋地方法院檢
    察署檢察官依法提起公訴，經本院以88年度易字第3893號判
    決判處有期徒刑7 月確定，於90年5 月10日執行完畢。於91
    年間因施用毒品案件，經本院以91年度訴字第1868號判決判
    處有期徒刑7 月確定，於93年8 月4 日縮短刑期執行完畢。
    於94年間因施用毒品案件，經本院以94年度易字第1361號判
    決判處有期徒刑5 月確定，於95年3 月20日易科罰金執行完
    畢。又於95年間因竊盜案件，經本院以95年度易字第725 號
    判決判處有期徒刑8 月，並經減刑為有期徒刑4 月確定，於
    95年間因侵占案件，經本院以96年度簡字第383 號判決判處
    罰金6,000 元，經減刑為3,000 元確定，罰金易服勞役接續
    執行，於96年7 月18日縮刑期滿執行完畢。詎仍不知警惕，
    基於施用第1 級毒品海洛因之犯意，於97年7 月18日晚間，
    在其位於臺北縣三重市○○路157 號6 樓住處，以將海洛因
    摻入香菸後燒烤吸食之方式施用海洛因1 次。嗣於同日晚間
    9 時20分許，在臺北縣三重市○○路157 號前為警查獲，並
    扣得其所有，供其施用第1 級毒品海洛因（淨重0.0470公克
    ，取樣0.0012公克鑑析用罄，餘0.0458公克，含外包裝袋1
    個），而查知上情。
二、案經臺北縣政府警察局報告臺灣板橋地方法院檢察署檢察官
    偵查起訴。
    理    由
一、本件被告所犯係死刑、無期徒刑、最輕本刑為3 年以上有期
    徒刑以外之罪，其於準備程序中就被訴事實為有罪之陳述，
    經法官告知簡式審判程序之旨，並聽取公訴人、被告之意見
    後，依刑事訴訟法第273 條之1 第1 項規定，經本院合議庭
    裁定，由受命法官獨任進行簡式審判程序審理，核先敘明。
二、被告甲○○於本院審理時對前揭犯罪事實坦承不諱，又被告
    為警查獲後，於97年7 月19日為警採集之尿液，經送臺灣檢
    驗科技股份有限公司檢驗結果，呈鴉片類（嗎啡、可待因）
    陽性反應一情，有臺北縣政府警察局三重分局查獲毒品案件
    被移送者姓名、代碼對照表、臺灣檢驗科技股份有限公司濫
    用藥物尿液檢驗報告各1 份在卷可佐，足認被告前開自白與
    事實相符，堪信為真。按施用第1 、2 級毒品為犯罪行為，
    毒品危害防制條例第10條定有處罰明文。故施用第1 、2 級
    毒品者，依前揭規定本應科以刑罰。惟基於刑事政策，對合
    於一定條件之施用者，則依同條例第20條、第23條之規定，
    施以觀察、勒戒及強制戒治之保安處分。又毒品危害防制條
    例於92年7 月9 日修正公布，自93年1 月9 日施行，其中第
    20條、第23條將施用毒品之刑事處遇程序，區分為「初犯」
    及「5 年內再犯」、「5 年後再犯」。依其立法理由之說明
    ：「初犯」，經觀察、勒戒或強制戒治後，應為不起訴處分
    或不付審理之裁定；經觀察、勒戒或強制戒治執行完畢釋放
    後，「5 年內再犯」者，因其再犯率甚高，原實施之觀察、
    勒戒及強制戒治既已無法收其實效，爰依法追訴或裁定交付
    審理。至於經觀察、勒戒或強制戒治執行完畢釋放後，「5
    年後再犯」者，前所實施之觀察、勒戒或強制戒治已足以遮
    斷其施用毒品之毒癮，為期自新及協助其斷除毒癮，仍適用
    「初犯」規定，先經觀察、勒戒或強制戒治之程序。從而依
    修正後之規定，僅限於「初犯」及「五年後再犯」2 種情形
    ，始應先經觀察、勒戒或強制戒治程序。倘被告於5 年內已
    再犯，經依法追訴處罰，縱其第3 次（或第3 次以上）再度
    施用毒品之時間，在初犯經觀察、勒戒或強制戒治執行完畢
    釋放5 年以後，已不合於「5 年後再犯」之規定，且因已於
    「5 年內再犯」，顯見其再犯率甚高，原實施觀察、勒戒或
    強制戒治，已無法收其實效，即應依該條例第10條處罰。至
    於第3 次（或第3 次以上）施用毒品之時間，是否宜有期間
    限制？以多久為適宜？則分屬刑事政策、專門醫學之範圍，
    非審判機關所能決定，有待循立法途徑解決（參照最高法院
    97年9 月9 日97年度第5 次刑事庭會議決議）。查被告於88
    年間因施用毒品案件，經本院以88年度毒聲字第4831號裁定
    送觀察、勒戒後，認有繼續施用毒品之傾向，經本院以88年
    度毒聲字第5241號裁定令入戒治處所強制戒治，復經本院以
    89年度毒聲字第357 號裁定停止戒治，所餘戒治期間付保護
    管束，於89年9 月13日戒治期滿，並經臺灣板橋地方法院檢
    察署檢察官依法提起公訴，經本院以88年度易字第3893號判
    決判處有期徒刑7 月確定，於90年5 月10日執行完畢。於91
    年間因施用毒品案件，經本院以91年度訴字第1868號判決判
    處有期徒刑7 月確定，於93年8 月4 日縮短刑期執行完畢。
    於94年間因施用毒品案件，經本院以94年度易字第1361號判
    決判處有期徒刑5 月確定，於95年3 月20 日 易科罰金執行
    完畢等情，有臺灣高等法院被告前案紀錄表1 份在卷可憑，
    被告前既曾因施用毒品案件經強制戒治執行完畢，復於強制
    戒治執行完畢釋放後5 年內，再犯施用毒品案件，經依法追
    訴處罰，復於本件所認之97年7 月18日又犯施用第1 級毒品
    罪，即非屬毒品危害防制條例第20條第3 項所規定之「5 年
    後再犯」之情形，自應依法訴追。本件事證明確，被告犯行
    洵堪認定，自應依法論。
三、按海洛因為毒品危害防制條例第2 條第2 項第1 款所定之第
    1 級毒品，是核被告所為，係犯毒品危害防制條例第10條第
    1 項之施用第1 級毒品罪。被告因施用而持有第1 級毒品海
    洛因之低度行為，為施用行為所吸收，係不罰之前行為，不
    另論罪。又被告有如事實欄所示之論罪科刑及執行完畢情形
    ，有臺灣高等法院被告前案紀錄表1 份附卷可稽，其於徒刑
    執行完畢後，5 年以內再故意犯本件有期徒刑以上之罪，為
    累犯，應刑法第47條第1 項之規定加重其刑。爰審酌被告前
    因施用毒品案件，業經強制戒治及論罪科刑，仍未能戒除施
    用毒品惡習，再犯本件施用毒品犯行，顯見其意志不堅，委
    無足取，併衡其犯罪動機、目的、所犯施用毒品犯行究為自
    戕行為，及被告犯罪後於本院審理時坦承犯行，態度尚可等
    一切情狀，量處如主文所示之刑。扣案海洛因（驗餘淨重餘
    0.0458公克）屬第1 級毒品，不問屬於被告所有與否，應依
    毒品危害防制條例第18條第1 項前段沒收銷燬之，另裝盛前
    開海洛因之包裝袋1 個，可與其內毒品海洛因分別秤重（有
    交通部民用航空局航空醫務中心97年8 月6 日航藥鑑字第09
    73922 號鑑定書1 份在卷可參），即無難以析離而無法個別
    宣告沒收之情事（參最高法院92年度臺上字第6911號判決意
    旨），而前開包裝袋為被告所有，供其裝盛海洛因以避免裸
    露、逸出及潮濕並便於被告日後施用海洛因之用，業經被告
    供承在卷，均屬犯罪預備之物，應依刑法第38條1 項第2 款
    宣告沒收。
據上論斷，應依刑事訴訟法第273 條之1 第1 項、第299 條第1
項前段，毒品危害防制條例第10條第1 項、第18條第1 項前段，
刑法第11條前段、第47條第1 項，第38條第1 項第2 款，判決如
主文。
本案經檢察官鄭潔如到庭執行職務。
中    華    民    國    97    年    10    月    17    日
                    刑事第十六庭    法  官  何燕蓉
上列正本證明與原本無異。
如不服本判決，應於判決送達後十日內敘明上訴理由，向本院提
出上訴狀（應附繕本），上訴於臺灣高等法院。
                                    書記官  李崇文
中    華    民    國    97    年    10    月    20    日
附錄本案論罪科刑法條全文：
毒品危害防制條例第10條
施用第一級毒品者，處 6 月以上 5 年以下有期徒刑。


司法院資訊處製作；財團法人民間司法改革基金會備份。
